臺灣高等法院臺南分院交通事件裁定　　 100年度交抗字第81號
抗告人即
受處分人　吳明昇
上列抗告人因聲明異議案件，不服臺灣雲林地方法院中華民國10
0年6月21 日裁定（100年度交聲字第40號）提起抗告，本院裁定
如下：
    主  文
抗告駁回。
    理  由
一、本件抗告意旨略以：抗告人於民國99年12月17日下午3 時20
    分，駕車行經新北市○○區○○路南下方向，因遭員警攔停
    並舉發違規闖越紅燈。惟抗告人所駕車輛當時已跨越文化路
    與新站路路口中間，擔心號誌燈號變換太快，造成後方車輛
    安危，乃在確認燈號為綠燈後左轉，抗告人所為僅屬「未依
    號誌行駛」，並非「駕車行經有燈光號誌管制之交岔路口闖
    紅燈」。且當時員警已在抗告人車後，如發現抗告人行車有
    違規情事，應馬上以科學舉證方式，例如照相方式舉發云云
    。爰提起本件抗告，請求撤銷原裁定云云。
二、按汽車駕駛人，行經有燈光號誌管制之交岔路口闖紅燈者，
    處新臺幣1,800元以上5,400元以下罰鍰，並記違規點數3 點
    ，道路交通管理處罰條例第53條第1項、第63條第1項第3 款
    分別定有明文。又按法院受理交通事件，準用刑事訴訟法之
    規定；其處理辦法，由司法院會同行政院定之，道路交通管
    理處罰條例第89條定有明文。又聲明異議事件之處理，除準
    用刑事訴訟法有關規定外，依道路交通事件處理辦法之規定
    處理之；交通法庭就聲明異議之案件，必要時，得訊問受處
    分人及其他關係人，並得傳喚證人，命行鑑定，實施勘驗，
    亦為該辦法第3條及第15 條所明定。又員警舉發交通違規事
    件，並不以舉發照片為唯一證明方法（道路交通管理處罰條
    例第7條、第7條之1、第7條之2 規定參照）。是依現行法律
    規定，法院處理交通事件，並不限於科學儀器所採證據，惟
    仍須就事件所涉相關證據資料，包括供述及非供述證據，依
    據證據法則，憑以認定行為人交通違規行為之有無。此乃因
    交通違規事件之特性，行為態樣甚夥，復多有瞬間即逝行為
    ，實在無法於有交通違規同時，全部得以即時利用科學儀器
    ，取得證據資料；即使屬於方便以科學儀器採證之交通違規
    行為，普遍採用，不但所費不貲，也有實際困難。若舉發員
    警係親眼見聞違規之經過，並經以證人身分具結後在法院為
    證述，仍不失為認定交通違規事實有無之證據方法。本件抗
    告人究有無交通違規行為，自應審酌個案具體情狀，依法定
    證據法則之調查方法進行必要之調查。又按警員舉發交通違
    規，係依道路交通管理處罰條例授權所為之職權行使。而汽
    機車駕駛人違規行為之取締，揆其行為本質，多係發生於瞬
    間，通常多委由當場執行取締違規公務員之認識及判斷，且
    必須為立即之取締作為，此為達成維持交通秩序目的所必要
    。且依道路交通管理處罰條例之規定，此種立即性之舉發違
    規，多依警員之認知、判斷已足，並無必須另有其他積極佐
    證：如其他目擊證人或必須拍攝照片等，始構成處分要件之
    規定。此係因執行職務之公務員，通常多具有一定之考選資
    格與專業訓練，且其執法之對象係不特定之大眾，故其立場
    經立法機關推定，應具有客觀、中正與公平之特質，而無故
    意偏頗之虞。
三、經查：
  (一)查抗告人駕駛車牌號碼259-AI號營業貨運曳引車（下稱259-
    AI號車），於民國99年12月17日下午3 時20分許，行經臺北
    縣板橋市（現改制為新北市板橋區○○○路南下方向時，因
    違規紅燈左轉至新站路，為臺北縣（現改制為新北市）警察
    局板橋分局（下稱舉發單位）員警攔停，並以北縣警交大字
    第C00000000 號舉發違反道路交通管理事件通知單（下稱舉
    發通知單）舉發，經移送機關依道路交通管理處罰條例第53
    條第1項、第63條第1項第3款規定，裁處抗告人罰鍰3,600元
    及記違規點數3 點等情，有上開舉發通知單及裁決書在卷可
    稽。
  (二)就抗告人有無駕車紅燈左轉之違規事實，經證人即舉發警員
    曹怡傑於原審證稱：本件之舉發通知單是由伊所開立，當時
    是與楊承運員警二人一組執行巡邏勤務，伊等是各騎乘1 部
    警用機車，沿新北市○○路○段南下方向即臺北往板橋方向
    行駛，行經新北市○○路與新站路口機車道上停紅綠燈時，
    往左邊看時，看見同向內線道上259-AI號車紅燈左轉，楊承
    運員警示意伊打開警報器，由伊在仍為紅燈時，騎乘機車跨
    越停止線左轉，以攔停259-AI號車，在伊左轉至新站路不久
    ，即將259-AI號車攔停在路旁，並告知該車之駕駛人即異議
    人紅燈左轉之違規事項，此係因勤前教育教導，將違規人攔
    停後，一定要告訴違規人違規事由；伊將異議人攔停後，異
    議人說是擔心在原車道之車行方向變綠燈時，其259-AI號車
    所在位置會擋到後方車輛，才會先行左轉；異議人有說自己
    已經違規3點，若這張闖紅燈再記下去的話，就記滿6點，而
    砂石車業者若是違規記滿6 點，好像要停駛幾個月，所以異
    議人要求不要開單，開輕一點，但伊仍依事實予以舉發；當
    時有看到異議人砂石車擋風玻璃上貼有通行證，故未多問為
    何異議人駕駛259-AI號車進入該禁止砂石車之路段，而僅開
    立闖紅燈之紅單等語綦詳。核與99年12月17日與證人曹怡傑
    一起值勤之警員楊承運提出之報告書，內容略以：伊於99年
    12月17日下午3時至5時與曹怡傑一同執行巡邏勤務，當日下
    午於新北市○○區○○路1 段與新站路口南下停等紅燈，於
    紅燈亮約12秒後即紅燈倒數秒數約60秒時，發現內車道上之
    259-AI號車，突由文化路1 段違規左轉至新站路口往東方向
    行駛，其與曹怡傑為避免發生交通事故，立即由第二車道即
    機車停等區尾隨在後，並開啟警報器及以手勢指揮駕駛259-
    AI號車紅燈左轉之人靠邊停車，在新站路站前廣場將該違規
    之人攔下後，請違規人即吳明昇出示證件，詢問吳明昇為何
    紅燈左轉，吳明昇表示前已違規遭監理單位記點，不要舉發
    其闖紅燈，如果再被舉發，駕照會被吊扣，伊與曹怡傑仍本
    於職責依法舉發；在攔停吳明昇駕駛之259-AI號後，伊有詢
    問是否知悉此路段係營業大貨車、曳引車禁行路段，吳明昇
    告知知道，並主動說明通行證放置於擋風玻璃上，伊經目視
    時間、路段無誤，另有詢問吳明昇是否裝載物品，吳明昇告
    知為回程之空車，嗣查驗吳明昇之行車執照，逐一比對車輛
    、車身及車牌號碼無訛，並無與吳明昇閒聊關於吳明昇駕駛
    大貨車、曳引車事宜等情相符。此外，復有證人曹怡傑到庭
    當場繪製之現場圖、臺北縣政府（改制前）警察局板橋分局
    板橋派出所70人職務分配表、值勤項目紀錄及員警出入、領
    用槍彈無線電登記簿各1份及現場照片10 張在卷可稽。證人
    即員警曹怡傑為執行交通勤務之公務員，依其證述內容，非
    但對於事發經過描述詳實，所述情節合於常情而無矛盾齟齬
    ，與一同值勤之員警楊承運陳述之舉發過程相吻合，綜上，
    應認證人曹怡傑所證上情應非虛詞，堪予採信。抗告人確有
    上開駕車紅燈左轉之違規事實，應堪認定。
  (三)抗告意旨固指稱：伊所駕車輛當時已跨越文化路與新站路路
    口中間，擔心號誌燈號變換太快，造成後方車輛安危，乃在
    確認燈號為綠燈後左轉云云。惟證人即本件舉發員警曹怡傑
    、楊承運兩人當時與抗告人所駕車輛均在文化路往南方向，
    抗告人所駕車輛在內側車道，員警在機車道；員警發覺抗告
    人違規紅燈左轉時，當時員警已在機車道上停等紅燈12秒，
    抗告人始駕車自內側車道左轉新站路，已據證人曹怡傑證述
    及楊承運報告如上，顯見抗告人確有紅燈左轉之違規事實。
    抗告意旨上開指摘顯非足採。
  (四)至抗告意旨指稱：員警未以科學方式舉證，有失公允云云，
    惟本件既係因員警親眼見聞其違規經過後舉發，並以證人身
    分具結後在原審證述，並予抗告人當面質疑之機會，並無誤
    看、誤判或任何證據足資證明警員有捏造事實、違法取締之
    情事，舉發員警與抗告人復不相識，亦無宿怨，亦無設詞誣
    攀構陷之理。揆之上開說明，本件舉發員警雖不及使用照相
    、錄影等方式舉證，仍無礙於抗告人違規事實之認定。
四、綜上所述，本件抗告人確有於前揭時地，駕車紅燈左轉之違
    規行為，原處分機關依道路交通管理處罰條例第53條第1 項
    、及第63條第1項第3款等規定，裁處抗告人罰鍰新臺幣3,60
    0元，並計違規點數3點，於法洵屬有據。原裁定認抗告人確
    有前揭違規行為，因而將抗告人之異議聲明駁回，其認事用
    法，並無違誤。抗告人抗告意旨，仍執前詞指摘原裁定不當
    ，並無理由，應予駁回。
五、據上論結，應依道路交通事件處理辦法第25條，刑事訴訟法
    第412條，裁定如主文。
中    華    民    國   100    年    7     月    21    日
                  刑事第六庭    審判長法  官  董武全
                                      法  官  賴純慧
                                      法  官  林英志
以上正本證明與原本無異。
不得再抗告。
                                      書記官  魏安里
中    華    民    國   100    年    7     月    21    日